【裁判字號】    98,交抗,808
【裁判日期】    990104
【裁判案由】    聲明異議
【裁判全文】
臺灣高等法院高雄分院刑事裁定         98年度交抗字第808號
抗  告  人
即受處分人  甲○○
上列抗告人因違反道路交通管理處罰條例聲明異議案件，不服臺
灣屏東地方法院中華民國98年8 月25日裁定（98年度交聲字第22
4 號；原處分案號：交通部公路總局屏東監理站：屏監違字第裁
82-Z00000000號）
    主  文
抗告駁回。
    理  由
一、抗告意旨略以：汽車行駛於高速公路收費站，暫停繳費時，
    因業務需要或緊急狀態下解下安全帶，應不違反道路交通管
    理處罰條例之規定；又本件舉發員警潘文隆舉發當時位置，
    並非如原裁定所指在第四車道，而是在第四車道上的警備車
    中，警察所稱攔停舉發即不成立；為此，提起抗告，請撤銷
    原裁定云云。
二、原處分機關以受處分人甲○○於民國（下同）98年3 月26日
    10時33分，駕駛車牌號碼K2-2585 號自用小客車，行經國道
    三號313.7 公里往北路段，因「汽車前座乘客未繫安全帶」
    之違規，為警攔停舉發，爰依道路交通管理處罰條例第31條
    第2 項規定，而裁處異議人罰鍰新臺幣（下同）3,000 元，
    並依同條例第62條第1 項計違規點數1 點在案。
三、按汽車行駛於道路上，其駕駛人或前座乘客未繫安全帶者，
    ，處駕駛人新臺幣1,500 元罰鍰；其實施及宣導辦法，由交
    通部定之。汽車駕駛人行駛於高速公路，違反前項規定者，
    處駕駛人新臺幣3,000 元以上6,000 元以下罰鍰，道路交通
    管理處罰條例第31條第1 項、第2 項定有明文。經查：(一)本
    件受處分人甲○○於98年3 月26日上午10時33分，在國道三
    號313.7 公里往北路段，因前座乘客未繫安全帶之違規事實
    ，經國道公路警察局白河分隊警員魏志強、潘文隆攔停製單
    舉發等情，有國道公路警察局Z00000000 號舉發違反道路交
    通管理事件通知單1 紙在卷可稽。(二)按道路交通管理處罰條
    例第31條第1 項所稱「汽車行駛於道路上」，係指駕駛車輛
    行駛於道路之情形而言，是駕駛人於道路上駕駛車輛而因交
    通號誌，道路擁塞、禮讓行人或依交通勤務警察指揮所為之
    暫時停止狀態，均屬行駛於道路上之行為。汽車駕駛人行駛
    於高速公路上，亦應作相同之解釋。本件受處分人所稱車輛
    係在高速公路收費站之停止狀態云云，仍與駕駛人於道路上
    駕駛車輛而因交通號誌，道路擁塞、禮讓行人或依交通勤務
    警察指揮所為之暫時停止狀態無異。(三)受處分人異議意旨，
    就其於上開時間、地點為警攔停舉發前座乘客未繫安全帶一
    節，固辯稱：我老婆是斜坐著有繫安全帶，我進收費站要繳
    費，有跟我太太拿錢，那時已經停車了，我太太要調整安全
    帶，所以有把帶扣打開云云。惟查，證人即舉發本件違規之
    警員潘文隆業於原審具結證稱：「我們取締的是前座乘客未
    繫安全帶，車子進收費站時，前座乘客看到我們警員，就用
    手拉安全帶去扣，乘客原來沒有繫安全帶，我親眼看到的。
    我在旁邊，另一位同事攔停，告知駕駛人前座乘客沒有繫安
    全帶，當時駕駛人是說不好意思。」（見原審卷第22頁背面
    ）；另一名證人即承辦警員魏志強亦於原審具結證稱：「我
    是站在國道三號白河收費站北上第6 車道，該車是行駛第5
    車道，潘文隆在第4 車道，該車進收費站時我看到右邊的乘
    客沒有繫安全帶，他看到警察時有去拉安全帶，但拉不下來
    ，我就把他攔下來，請他停在第4 車道，我當時告知右前乘
    客未繫安全帶，他說他右邊乘客是躺著，所以我們才沒有看
    到，但是從頭到尾右邊乘客都是坐著的，我就開單了。」等
    語明確（見原審卷第30頁背面）。依證人潘文隆、魏志強上
    開證述，渠等係親眼看到駕駛人前座乘客沒有繫安全帶，始
    為舉發。而證人潘文隆、魏志強雖為本件舉發警員，惟其到
    庭所陳述之上開舉發經過，經查尚無違反經驗或論理法則之
    處，況且證人與受處分人間素昧平生，並無仇隙，而警員執
    行公務時，本身即受有行政懲處責任之監督，且其到庭具結
    作證，更係以刑事責任擔保其證言之真實性，從而渠等證述
    應堪採信。(四)綜上所述，受處分人確於上揭時、地，駕駛上
    開自小客車行駛於道路前座乘客未繫安全帶之違規行為，原
    處分依道路交通管理處罰條例第31條第2 項規定，裁處新台
    幣3,000 元之罰鍰，並無不當。原審因而裁定駁回受處分人
    之異議，核無違誤。抗告人仍執陳詞提起抗告，為無理由，
    應予駁回。
四、據上論結，應依道路交通案件處理辦法第26條，刑事訴訟法
    第412 條，裁定如主文。
中    華    民    國    99    年    1     月    4     日
              刑事第六庭    審判長法  官  王憲義
                                  法  官  簡志瑩
                                  法  官  邱永貴
以上正本證明與原本無異。
不得再抗告。
中    華    民    國    99    年    1     月    4     日
                                  書記官  鄭翠芬

司法院資訊處製作；財團法人民間司法改革基金會備份。
